最高法院刑事判決　　　　　　　　　　　　　　　九十三年度台上字第一六九七號
　　上　訴　人　乙○○
　　　　　　　　甲○○
　　　　　　　　　　　　（另案在台灣台中監獄執行中）
右上訴人等因違反毒品危害防制條例案件，不服台灣高等法院台中分院中華民國九十
三年一月十四日第二審判決（九十二年度上訴字第二０六九號，起訴案號：台灣彰化
地方法院檢察署九十二年度偵字第二四０四、三九二０號），提起上訴，本院判決如
左：
    主  文
上訴駁回。
    理  由
按刑事訴訟法第三百七十七條規定，上訴於第三審法院，非以判決違背法令為理由，
不得為之。是提起第三審上訴，應以原判決違背法令為理由，係屬法定要件。如果上
訴理由狀並未依據卷內訴訟資料，具體指摘原判決不適用何種法則或如何適用不當，
或所指摘原判決違法情事，顯與法律規定得為第三審上訴理由之違法情形，不相適合
時，均應認其上訴為違背法律上之程式，予以駁回。本件(一)、上訴人乙○○上訴意旨
略稱：原判決援引證人所供述之內容，其前後不盡一致，且其中多位證人證稱向乙○
○購買毒品之時間，其等正在勒戒所接受勒戒處分，乙○○於民國九十二年十二月十
八日原審審理中聲請調查上情，原審未予調查。此外，本件並未查獲有電子秤等販賣
毒品之工具。乃原判決未敘明有何補強證據可資參照，即遽認乙○○有共同連續販賣
第一級毒品犯行，於法有違。又原審法院九十二年度上訴字第二一一九號，即乙○○
另案違反毒品危害防制條例等一案，該案中關於乙○○非法持有海洛因及安非他命等
情節，其與本案係屬同一案件，原審未將之合併審理，於法有違。另安非他命九包係
黃忠發所寄託，原判決認定乙○○係意圖販賣而持有，亦於法有違等語。(二)、上訴人
甲○○上訴意旨略稱：甲○○因欠缺思慮而受控於黃忠發，甲○○犯後已深感後悔，
供出毒品來源因而破獲黃忠發販賣毒品案件。甲○○之母年邁無法工作，兄長患有重
度精神障礙，甲○○為家中經濟支柱，請予以減輕其刑等語。
惟查原判決認定(一)、乙○○有原判決事實欄所記載之共同連續販賣第一級毒品；共同
意圖販賣而持有第二級毒品犯行，係以(1)、乙○○確有共同連續販賣第一級毒品犯行
，業據乙○○於警訊及偵查中對相關犯罪情節供承不諱，核與證人李蘭梅、陳財明、
陳進國、吳忠憲、陳柏霖、林建宏、黃南進等人供述之情節大致相符。又陳財明、陳
進國、吳忠憲、陳柏霖、黃南進等人，確於九十二年二、三月間，分別使用門號00
00000000號、0000000000號、0000000000號、000
0000000號、0000000000號行動電話，與乙○○所使用之門號00
00000000號行動電話聯絡，有門號0000000000號行動電話，自九
十二年二月一日起至九十二年三月十二日止之通聯紀錄附卷可資佐證。證人陳財明、
陳進國、吳忠憲、陳柏霖、林建宏、黃南進等人供述各節，縱其細節有前後不盡一致
之處，然綜上各情以觀，堪認其等供述向乙○○購買海洛因等情確屬事實，爰本於最
有利於乙○○之原則，認定乙○○販賣第一級毒品之犯行如原判決事實欄所示。另乙
○○於九十二年三月十二日，在彰化縣二林鎮○○路一七一號「豪蘭迪汽車旅館」二
０一室，為警查獲之白粉三十三包經送請法務部調查局鑑定結果，均係第一級毒品海
洛因無訛，淨重共一五．二五公克，包裝重十二．三三公克，有法務部調查局九十二
年五月六日調科壹字第一四０００九一九七號鑑定通知書一紙附卷足稽。堪認乙○○
上開自白各情確屬事實。(2)、乙○○於九十二年三月十二日，在彰化縣二林鎮○○路
一七一號「豪蘭迪汽車旅館」二０一室，為警查獲之安非他命九包，係黃忠發於九十
二年三月十二日清晨，在彰化縣二林鎮○○路○段四二０號所交付，業據乙○○於偵
查中供承甚詳。而為警所查獲之上開九包物品，經彰化縣警察局二林分局依聯勤二０
四廠製造之煙毒檢驗Ａ包試劑初步檢驗結果，均呈安非他命反應，毛重共十九．一公
克，有該分局查獲涉嫌毒品危害防制條例毒品初步檢驗報告單一紙附卷足憑。參酌乙
○○於警訊中坦承有為黃忠發送毒品予購買者；於偵查中供承：前開安非他命係從黃
忠發那裡拿來的，如果黃忠發要離開久一點，就會拿多一點之毒品給伊；黃忠發如果
要出遠門，會連同手機及毒品交給伊，若有人打０九二七｜九一八０九四號之電話買
毒品，如果電話由伊接聽，就由伊送毒品等語，及扣案之安非他命又分裝成九包等情
。堪認乙○○係另行起意，意圖販賣而持有該九包安非他命。乙○○辯稱：伊係幫人
購買海洛因，且僅係單純持有安非他命，伊前經法院判處轉讓第一級毒品罪刑，本案
與前案係屬同一案件云云，無非事後卸責之詞，不足採信。(二)、甲○○有原判決事實
欄所記載之共同連續販賣第一級毒品；共同連續販賣第二級毒品犯行，係以訊據甲○
○坦承：於原判決事實欄所載時、地，交付毒品與陳財明、陳進國、吳忠憲、陳柏霖
、林建宏、謝禮文等人是實。且甲○○確有前揭犯行，並據甲○○於警訊、偵查中坦
承不諱，核與陳財明、陳進國、吳忠憲、陳柏霖、林建宏、謝禮文等人所供述之情節
大致相符。扣案之海洛因一包經送鑑定結果確係海洛因，有法務部調查局鑑驗通知書
在卷可證。另陳財明、陳進國、吳忠憲、陳柏霖、謝禮文等人於九十二年三、四月間
，確實分別使用門號0000000000號、0000000000號、0000
000000號、0000000000號、0000000000號行動電話，與
甲○○所使用之門號0000000000號行動電話互相聯繫，有0000000
000號行動電話通聯紀錄在卷可稽。堪認甲○○自白各情係屬事實等情，予以綜合
判斷。因而撤銷第一審判決，改判論處乙○○共同連續販賣第一級毒品及共同意圖販
賣而持有第二級毒品罪刑；甲○○共同連續販賣第一級毒品及共同連續販賣第二級毒
品罪刑。已於判決內說明其所憑之證據及其認定之理由，從形式上觀察，並無違背法
令之情形。按證據之取捨與證據之證明力如何，均屬事實審法院得自由裁量、判斷之
職權；苟其此項裁量、判斷，並不悖乎通常一般之人日常生活經驗之定則或論理法則
，又於判決內論其何以作此判斷之心證理由者，即不得任意指摘其為違法，而據為
提起第三審上訴之合法理由。又供述證據前後，雖稍有參差或互相矛盾，事實審法院
非不可本於經驗法則斟酌其他證據作合理之比較定其取捨，從而供述證據之一部認為
真實者予以採取，亦非證據法則所不許。原判決綜合前述各項證據資料，並採證人陳
財明、陳進國、吳忠憲、陳柏霖、林建宏、黃南進等人供述之一部，認定乙○○確有
前揭犯行等情，乃其採證職權之合法行使，不容任意指為違法。原審於九十二年十二
月十八日審判期日，審判長訊問乙○○尚有何證據請求調查？乙○○答稱：證人指稱
向伊購買毒品，並非實在（原審卷第九十三至九十四頁）；審判長又訊問乙○○有何
辯解？乙○○答稱：證人指稱伊有販賣毒品之犯行，並非實在，伊請求與證人對質（
原審卷第一０二頁）等語，其並未就其中多位證人證稱向乙○○購買毒品之時間，多
位證人等正在勒戒所接受勒戒處分一節，聲請原審為如何之調查，其未依卷內資料而
任意指摘，並非有據。況是否命證人等與乙○○對質，審理事實之法院本有裁酌之職
權，原判決既認依憑上開證據，乙○○應負之罪責已臻明確，原審未再為無益之調查
，亦無違誤可言。按諸原審法院九十二年度上訴字第二一一九號，即乙○○另案違反
毒品危害防制條例等一案刑事判決，其中關於乙○○違反毒品危害防制條例部分，係
論處乙○○連續轉讓第一級毒品罪刑。則原審認其等間並無何實質上或裁判上一罪之
關係，而未併予審理，不得任意指為違法。縱認原判決對上情未詳細說明而有微疵，
然於判決之結果並無影響，依刑事訴訟法第三百八十條規定，仍不得據為合法之第三
審上訴理由。上訴意旨並未依據卷內資料具體指摘，徒憑己意，或就原判決已有說明
之事項，或就原審判斷證據證明力之合法職權行使，漫指其違法，重為單純事實上之
爭執，難謂係適法上訴第三審之理由，其等之上訴違背法律上之程式，應予駁回。另
原判決就甲○○所犯上開二罪部分，均已依毒品危害防制條例第十七條之規定予以減
輕其刑（原判決第三十頁第二至九行），而甲○○之第三審上訴既非合法，則其請求
本院予以減輕其刑，自屬無從審酌，附此說明。
據上論結，應依刑事訴訟法第三百九十五條前段，判決如主文。
中　　　華　　　民　　　國　　九十三　　年　　　四　　　月　　　八　　　日
                              最高法院刑事第三庭
                                  審判長法官  董　明　霈
                                        法官  林　茂　雄
                                        法官  張　祺　祥
                                        法官  石　木　欽
                                        法官  郭　毓　洲
      右正本證明與原本無異
                                              書  記  官
中　　　華　　　民　　　國　　九十三　　年　　　四　　　月　　 十五 　　日
                                                                       ：
